ACORDAO-COMPLETO-2390780

ACÓRDÃO 610/2020 ATA 2/2020 - PRIMEIRA CÂMARA

VISTOS, relatados e discutidos estes autos de recurso de reconsideração interposto por Luís Antônio Pasquetti, então procurador da Associação Nacional de Cooperação Agrícola - Anca, contra o Acórdão 1511/2018-TCU-Primeira Câmara;
	ACORDAM os ministros do Tribunal de Contas da União, reunidos em sessão da 1ª Câmara, diante das razões expostas pelo relator, em:
9.1. conhecer do recurso de reconsideração, com fundamento nos arts. 32 e 33 da Lei 8.443/1992, para, no mérito, negar-lhe provimento.
9.2. dar ciência desta deliberação ao recorrente.

Recurso de reconsideração interposto contra decisão por meio da qual este Tribunal julgou irregulares as contas do recorrente e o condenou, solidariamente com outros gestores, ao pagamento do dano apurado, em virtude da reprovação integral da prestação de contas do Convênio CRT/DF 44.900/2004.

Primeira Câmara

Associação Nacional de Cooperação Agrícola (55.492.425/0001-57).

3. Recorrente: Luís Antônio Pasquetti (XXX.425.620-XX).

13.1. Ministros presentes: Walton Alencar Rodrigues (Presidente) e Vital do Rêgo (Relator).
13.2. Ministros-Substitutos convocados: Marcos Bemquerer Costa e André Luís de Carvalho.
13.3. Ministro-Substituto presente: Weder de Oliveira.

VITAL DO RÊGO

Ministro Bruno Dantas.

Adoto como relatório a abaixo transcrita manifestação da Secretaria de Recursos (peça 127) nestes autos, que contou com o aval do corpo diretivo daquela unidade especializada e do representante do MPTCU (peças 128 e 129) :
INTRODUÇÃO
1.	Trata-se de recurso de reconsideração interposto por Luis Antonio Pasquetti (peça 107) contra o Acórdão 1511/2018-TCU-Primeira Câmara (peça 76) - confirmado pelo Acórdão 3517/2019-TCU-Primeira Câmara (peça 104) , da relatoria do ministro Bruno Dantas.
1.1. A deliberação recorrida apresenta o seguinte teor: 
9.1. com fundamento nos arts. 1º, inciso I, 16, inciso III, alíneas "b" e "c", e 19, da Lei 8.443/1992, julgar irregulares as contas dos responsáveis Adalberto Floriano Greco Martins (XXX.292.518-XX) ; Gislei Siqueira Knierim (XXX.701.800-XX) ; Luis Antonio Pasquetti (XXX.425.620-XX) e Associação Nacional de Cooperação Agrícola - ANCA (55.492.425/0001-57) ; condenando-os solidariamente ao pagamento do débito no valor de R$ 73.700,00 (setenta e três mil e setecentos reais) ; atualizado monetariamente e acrescido dos juros de mora devidos, calculado desde 29/12/2004 até sua efetiva quitação, na forma da legislação vigente, fixando o prazo de 15 (quinze) dias, a contar do recebimento da notificação, para que seja comprovado, perante este Tribunal, o recolhimento do débito aos cofres do Instituto Nacional de Colonização e Reforma Agrária - Incra, nos termos do art. 23, inciso III, alínea "a", da referida Lei, c/c o art. 214, inciso III, alínea "a", do Regimento Interno do TCU; 
9.2. com fundamento no art. 26 da Lei 8.443/1992, autorizar, se requerido, o pagamento da importância devida em até 36 (trinta e seis) parcelas mensais e consecutivas, fixando o prazo de 15 (quinze) dias, a contar do recebimento da notificação, para que seja comprovado, perante este Tribunal, o recolhimento da primeira parcela, e de 30 (trinta) dias, a contar da parcela anterior, para que seja comprovado o recolhimento das demais parcelas, devendo incidir sobre cada valor mensal os devidos acréscimos legais; 
9.3. alertar que a falta de comprovação do recolhimento de qualquer parcela importará no vencimento antecipado do saldo devedor, nos termos do art. 217 do Regimento Interno do TCU; 
9.4. com fundamento no art. 28 da Lei 8.443/1992, autorizar, desde logo, a cobrança judicial das dívidas, caso não atendida a notificação;
9.5. excluir Rolf Hackbart e Odimilson Soares Queiroz da responsabilidade pelo débito desta tomada de contas especial; 
9.6. acolher as razões de justificativa de Roberto Kiel; 
9.7. com fundamento no art. 16, § 3º, da Lei 8.443/1992, c/c art. 209, § 7º, do Regimento Interno do TCU, remeter cópia deste acórdão à Procuradoria da República em São Paulo para adoção das medidas que entender cabíveis; 
9.8. dar ciência deste acórdão ao Incra e aos responsáveis.
HISTÓRICO
2.	Trata-se de tomada de contas especial instaurada pelo Instituto Nacional de Colonização e Reforma Agrária - Incra em desfavor da Associação Nacional de Cooperação Agrícola - ANCA e dos responsáveis, à época dos fatos, Adalberto Floriano Greco Martins (Secretário-Geral da ANCA) , Gislei Siqueira Knierim (Procuradora da ANCA) , Luís Antônio Pasquetti (Procurador da ANCA) , Odimilson Soares Queiroz (Superintendente Nacional de Desenvolvimento Agrário Substituto do Incra) e Rolf Hackbart (Presidente do Incra) . 
2.1. O convênio CRT/DF 44.900/2004, celebrado em 12/11/2004, teve por objeto a implementação da rede Bionatur - Sementes agroecológicas da reforma agrária do Brasil, compreendendo a realização de um encontro nacional, com a participação de aproximadamente 250 assentados da reforma agrária; e um curso de capacitação técnica para quarenta assentados, durante quatro dias, a fim de qualificar os participantes em produção de outras sementes ecológicas de hortaliças. 
2.2. Os recursos federais foram repassados em uma única parcela, mediante a ordem bancária 2004OB903903, no valor de R$ 73.700,00, emitida em 27/12/2004, e creditados na conta corrente do convênio em 29/12/2004. 
2.3. A presente tomada de contas especial foi instaurada pelo Incra em razão da reprovação integral da prestação de contas, tendo em vista a não comprovação da execução física do objeto do convênio, além de outras não conformidades relativas à execução financeira, tendo sido impugnado o total dos recursos repassados.
2.4. No âmbito deste Tribunal, os responsáveis foram devidamente citados. Apenas Luís Antônio Pasquetti e Odimilson Soares Queiroz encaminharam alegações de defesa (peças 35 e 52) . Os demais responsáveis permaneceram silentes, configurando-se revelia. 
2.5. A unidade técnica propôs a irregularidade das contas e a condenação solidária ao total do débito para todos os responsáveis. 
2.6. O MPTCU concordou com a proposta da unidade instrutora, exceto quanto à responsabilização dos gestores do Incra Rolf Hackbart e Odimilson Soares Queiroz, considerando que a aprovação da proposta da ANCA, sem que houvesse parecer conclusivo sobre o projeto, não teve nexo de causalidade com as alterações unilaterais do plano de trabalho e subsequente falta de comprovação da execução do objeto pactuado por parte da convenente.
2.7. O ajuste do MPTCU foi acolhido por este Tribunal, redundando na decisão recorrida. 
ADMISSIBILIDADE
3.	O exame preliminar de admissibilidade à peça 108 - acolhido pelo Relator ad quem em despacho à peça 114 - concluiu por conhecer do recurso, suspendendo-se os efeitos dos itens 9.1 e 9.4 da decisão recorrida. 
MÉRITO
4.	Constitui objeto do recurso examinar as seguintes questões:
	a) se resta configurada a responsabilidade do recorrente (item 5) ; 
	b) se a decisão recorrida deixou de observar os princípios da proporcionalidade e da razoabilidade (item 6) . 
5. 	Ausência de responsabilidade
5.1.  O recorrente alega que, na qualidade de mero procurador da ANCA, não poderia ser responsabilizado em solidariedade com os demais responsáveis. Nesse sentido, aduz que:
	a) o recorrente não pode ser responsabilizado pela não aprovação de contas do aludido convênio, pois à época não exercia poderes para aplicar os recursos referentes à prestação de contas, mesmo sendo representante legal da ANCA; (peça 107, p. 2) 
	b) no âmbito do TC Processo 028.116/2014-3 (Acórdão 1589/2017-TCU-Primeira Câmara, relator: Benjamin Zymler) , o representante do Ministério Público/TCU, em proposta divergente, sugeriu que o recorrente fosse excluído da relação processual; o MPTCU naquele processo, corroborando em parte a tese do recorrente, aborda o fato de que não poderia o recorrente ser responsabilizado por culpa in eligendo ou in vigilando com base na organização estatutária da entidade convenente, mas tão somente em razão de algum ato específico e concreto; (peça 107, p. 2-3) 
	c) o fato de o recorrente ter assinado a prestação de contas e outros termos, na qualidade de procurador legal da ANCA, não o obriga como devedor solidário na forma em que foi condenado, haja vista que ele não deu causa a qualquer irregularidade que por ventura tenha ocorrido e que levou à rejeição das contas objeto da presente TCE; (peça 107, p. 3) 
	d) o procurador somente poderá responder pelos seus atos caso o mesmo não desempenhe o seu mandato com probidade, fato esse não ocorrido, tendo em vista que o recorrente apenas assinou o convênio como procurador e não foi o responsável pelo desenvolvimento da avença firmada com a União; (peça 107, p. 3) 
	e) o recorrente foi Secretário Geral da ANCA por um curto período de dez meses, cumprindo um mandato tampão em razão da renúncia da pessoa que representava ativa e passivamente a aludida Associação; (peça 107, p. 3) 
	f) o convênio em questão foi firmado pelo então presidente da ANCA, razão pela qual toda e qualquer obrigação era de sua responsabilidade, por força regimental; (peça 107, p. 3) 
	g) portanto, não pode ser imputada ao recorrente qualquer responsabilidade, mesmo que solidária em decorrência da rejeição das contas alusivas ao convênio em tela, pelas razões ora apresentadas, razão pela qual a presente tomada de contas deve ser extinta em relação a sua pessoa. (peça 107, p. 3-4) 
	Análise
5.2. Muito embora o recorrente centre suas alegações no fato de ser mero detentor de procuração da ANCA e nesse sentido alegue que o fato de ter assinado a prestação de contas não o obrigaria como devedor solidário, tem-se que sua responsabilização resultou da sua participação na execução do convênio em questão, o que foi expressamente registrado pela unidade técnica, ao aduzir que a responsabilização do ora recorrente não se deu "em razão de eventual participação na celebração do Convênio CRT/DF 44.900/2004, mas sim em razão de ter recebido, por meio de procuração (peça 1, p. 43-45) , poderes especiais para gerir e administrar a Anca, tendo participado da execução desse convênio" (peça 78, p. 7) . (g.n.) 
5.3. No voto condutor do Acórdão 3517/2019-TCU-Primeira Câmara (peça 104) , mediante o qual foram apreciados embargos de declaração opostos pelo ora recorrente, sua responsabilidade foi reafirmada nos seguintes termos (peça 105) :
8. Em síntese, os autos estampam evidências de que o embargante, na qualidade de procurador da entidade convenente, detinha poderes especiais para gerir e administrar a associação. Ao contrário do que afirma, participou da execução do convênio, assinando documentos como o Convite 1/2005, o qual permitiu contratar a entidade Iterra para realizar a execução do convênio (peça 1, p. 201) , além de ter modificado o Plano de Trabalho sem a anuência do Incra, o que foi de encontro com o arts. 15 e 20 da Instrução Normativa-STN 1/1997 - norma regente do ajuste à época. (g.n.) 
5.4. Portanto, o recorrente teve efetiva participação na execução do convênio em questão. E não tendo ele logrado infirmar os elementos dos autos que levaram à sua condenação, esta deve ser mantida. 
5.5. Quanto à alegação de que o MPTCU propôs a exclusão do recorrente do processo TC Processo 028.116/2014-3 (Acórdão 1589/2017-TCU-Primeira Câmara, relator: Benjamin Zymler) , uma vez que ele não poderia ser responsabilizado por culpa in eligendo ou in vigilando, tem-se que, primeiro, o caso invocado não se amolda ao caso vertente, em que não se imputa ao ora recorrente as referidas modalidades de culpa; segundo, mesmo naquele processo a posição do MPTCU não prevaleceu, tendo sido o ora recorrente responsabilizado e apenado com multa.  
5.6. Ante o exposto, deve-se rejeitar a alegação. 
6. 	Ausência de proporcionalidade e de razoabilidade
6.1. O recorrente alega que a decisão recorrida, ao condenar o réu solidariamente, não observou os princípios da proporcionalidade e nem da razoabilidade da pena, pois a multa aplicada ao recorrente é exorbitante e deve ser revista, tendo o próprio Supremo Tribunal Federal se manifestado sobre o tema. (peça 107, p. 4-5) 
	Análise
6.2. Por algum equívoco, o recorrente se insurge contra multa que não lhe foi imposta por este Tribunal. No voto condutor da decisão recorrida consta (peça 77, p. 2) : 
14. Assim, exsurge o dever de julgar irregulares as contas dos responsáveis, condenando-lhes solidariamente ao ressarcimento integral do débito, deixando, todavia, de aplicar a multa em face da prescrição punitiva, à luz do paradigmático Acórdão 1441/2016-TCU-Plenário. (g.n.) 
6.3. Com efeito, o recorrente, como os demais responsáveis, teve suas contas julgadas irregulares e foi condenado solidariamente ao pagamento do débito apurado, não se revelando em tal condenação qualquer exorbitância ou inobservância aos princípios da proporcionalidade e da razoabilidade, na medida em que o artigo 16, § 2º, da Lei 8.443/1992, determina a este Tribunal que fixe a responsabilidade solidária "do agente público que praticou o ato irregular" e "do terceiro que, como contratante ou parte interessada na prática do mesmo ato, de qualquer modo haja concorrido para o cometimento do dano apurado".
6.4. Ante o exposto, deve-se rejeitar a alegação.
CONCLUSÃO
7.	Da análise, conclui-se que:
	a) a responsabilidade do recorrente resta devidamente configurada nos autos, não tendo ele apresentado elementos que aptos a infirmar tal responsabilidade (item 5) ;
	b) por equívoco, o recorrente se insurge contra multa que não lhe foi imposta por este Tribunal; e quanto aos termos da condenação, não se observa qualquer exorbitância ou inobservância aos princípios da proporcionalidade e da razoabilidade (item 6) . 
7.1. Ante essas conclusões, deve-se negar provimento ao recurso. 
PROPOSTA DE ENCAMINHAMENTO
8. 	Ante o exposto, submete-se o assunto à consideração superior, propondo-se, com fundamento nos artigos 32, inciso I, e 33 da Lei 8.443/1992:
	a) conhecer do recurso e, no mérito, negar-lhe provimento;
	b) dar ciência da decisão ao recorrente e demais interessados.
É o relatório.

Marcos Ataíde Cavalcante (OAB/DF 11.618) e Jaqueline Blondin de Albuquerque (OAB/DF 11.543).

Procuradora-Geral Cristina Machado da Costa e Silva.

RECURSO DE RECONSIDERAÇÃO EM TOMADA DE CONTAS ESPECIAL. ARGUMENTOS QUE NÃO AFASTAM A PREMISSA QUE NORTEOU A CONDENAÇÃO DO RESPONSÁVEL. NÃO PROVIMENTO.

TOMADA DE CONTAS ESPECIAL (TCE)

Secretaria de Recursos (Serur).

Por atender aos requisitos de admissibilidade, conheço do recurso de reconsideração interposto por Luís Antônio Pasquetti, então procurador da Associação Nacional de Cooperação Agrícola - Anca, contra o Acórdão 1511/2018-TCU-Primeira Câmara, por meio do qual o responsável teve suas contas julgadas irregulares, com condenação ao pagamento do débito apurado, solidariamente com outros gestores.
Originalmente, este processo tratou de tomada de contas especial instaurada com vistas a apurar irregularidades na execução do Convênio CRT/DF 44.900/2004, com recursos federais aplicados na ordem de R$ 73.700,00, celebrado entre o Incra e a Anca, com objetivo de implementar a Bionatur - Sementes agroecológicas da reforma agrária do Brasil, compreendendo a realização de um encontro nacional e um curso de capacitação técnica para assentados.
As irregularidades que motivaram a condenação decorreram da reprovação integral da prestação de contas, tendo em vista a não comprovação da execução física do objeto do convênio, além de outras não conformidades relativas à execução financeira, tendo sido impugnado o total dos recursos repassados.
A responsabilidade do recorrente foi caracterizada pela circunstância de que, na qualidade de procurador da entidade convenente, detinha poderes especiais para gerir e administrar a associação, tendo participado da execução do convênio, assinando documentos, como o Convite 1/2005, o qual permitiu contratar a entidade Iterra para realizar a execução do convênio (peça 1, p. 201) , além de ter modificado o Plano de Trabalho sem a anuência do Incra, o que foi de encontro com o arts. 15 e 20 da Instrução Normativa-STN 1/1997 - norma regente do ajuste à época.
O recorrente alegou que não poderia ser responsabilizado pela não aprovação da prestação de contas do convênio em questão, posto que não exercia à época poderes para aplicar os recursos referentes à prestação de contas, mesmo sendo representante da associação, fato que afastaria sua responsabilidade pelas irregularidades apuradas. 
Argumentou, ainda, que somente assinou a prestação de contas e outros termos, na qualidade de procurador da Anca, sem que tenha sido responsável pelo desenvolvimento da avença firmada com a União.
Informou que a avença foi firmada pelo então presidente da associação, a quem, segundo entende, caberia toda e qualquer responsabilidade por força regimental, tendo assumido o cargo de secretário geral da entidade por um curto período de dez meses, em cumprimento a um mandato tampão.
Insurgiu-se, ainda, contra a ausência de proporcionalidade da multa que lhe foi aplicada.
Após a análise detida dos argumentos recursais apresentados, a Secretaria de Recursos (Serur) propôs o não provimento do recurso, por considerar que os argumentos apresentados não tiveram o condão de modificar a deliberação recorrida.
O MPTCU, neste ato representado pela Procuradora-Geral Cristina Machado da Costa e Silva, concordou com a proposta da unidade técnica (peça 129) . 
Feito esse breve histórico, passo ao exame de mérito do presente recurso.
Registro minha concordância com as conclusões da unidade técnica, cuja análise incorporo, desde já, às minhas razões de decidir, sem prejuízo das observações a seguir. 
Conforme bem explicitou a unidade técnica, a responsabilidade do recorrente decorreu não de sua participação na celebração da avença, mas sim em razão de ter recebido, por meio de procuração (peça 1, p. 43-45) , poderes especiais para gerir e administrar a Anca, tendo efetivamente participado da execução desse convênio, assinando documentos tais como o Convite 1/2005, que permitiu a contratação da Iterra para a realização do convênio, tendo modificado o plano de trabalho sem anuência do Incra.
A instrução da unidade técnica, a qual se baseou o relator a quo, ao examinar a responsabilidade do recorrente, assim salientou, in verbis:
23. Inicialmente, vale esclarecer que, conforme assinalado no ofício de citação (peça 15) , o Sr. Luís Antônio Pasquetti não foi citado em razão de eventual participação na celebração do Convênio CRT/DF 44.900/2004, mas sim em razão de ter recebido, por meio de procuração (peça 1, p. 43-45) , poderes especiais para gerir e administrar a Anca, tendo participado da execução desse convênio. Nesse sentido, o referido ofício exemplifica a participação desse responsável mencionando a sua assinatura no Convite 1/2005 (peça 1, p. 181, 191, 201) , por meio do qual a Anca teria contratado o Instituto Técnico de Capacitação e Pesquisa da Reforma Agrária (Iterra) para supostamente executar o objeto do convênio. A sua assinatura também consta nas atas das sessões dessa licitação (peça 1, p. 173, 205) .
23.1. Cabe, ainda, mencionar a sua assinatura no ofício por meio do qual a Anca comunicou ao Incra que as atividades relativas ao Convênio CRT/DF 44.900/2004 já teriam sido realizadas entre os dias 20 e 23/1/2005 (peça 1, p. 135) e no ofício por meio do qual a Anca encaminhou ao Incra a prestação de contas do convênio (peça 1, p. 139) , bem como em peças que integram essa prestação de contas (peça 1, p. 151-161, 256-262) . Ademais, verifica-se que diversas diligências realizadas pelo Incra com vistas ao saneamento da prestação de contas foram endereçadas ao Sr. Luís Antônio Pasquetti na qualidade de representante da Anca (peça 1, p. 213, 235, 249) .
23.2. É interessante observar que, na mencionada procuração à peça 1, p. 43-45, a Anca (entidade que recebeu os recursos do Incra para a execução do Convênio CRT/DF 44.900/2004) , representada pelo Sr. Adalberto Floriano Greco Martins (Secretário-Geral da Anca à época dos fatos, responsável pela entidade e detentor dos recursos públicos advindos do convênio em tela) , conferiu iguais poderes ao Sr. Luís Antônio Pasquetti e à Sra. Gislei Siqueira Knierim.
23.3. Desse modo, a Sra. Gislei Siqueira Knierim também representou a Anca em diversos momentos, tendo, inclusive, sido signatária do convênio em nome da convenente (peça 1, p. 111) , além de ter emitido o extrato da conta corrente específica do convênio que integra a prestação de contas (peça 1, p. 145-149) . Cabe, ainda, mencionar a sua assinatura no ofício por meio do qual a Anca comunicou ao Incra que as atividades relativas ao Convênio CRT/DF 44.900/2004 seriam realizadas no estado de São Paulo (peça 1, p. 129) , bem como em ofícios por meio dos quais a Anca encaminhou ao Incra documentos relativos à prestação de contas (peça 1, p. 237-245, 251-254) . A sua assinatura também consta nas atas das sessões do Convite 1/2005, juntamente com a assinatura do Sr. Luís Antônio Pasquetti (peça 1, p. 173, 205) .
23.4. Diante do exposto, restando caracterizada a efetiva participação do Sr. Luís Antônio Pasquetti na execução do Convênio CRT/DF 44.900/2004, sem que tenham sido apresentados elementos suficientes para comprovar a boa e regular execução física e financeira desse convênio, propõe-se a rejeição de suas alegações de defesa, remanescendo a sua responsabilidade pelo débito apurado na presente TCE, solidariamente com os demais responsáveis citados.
O ajuste em exame vigorou entre 12/11/2004 e 12/2/2005 (peça 1, p. 109) , com previsão de prestação de contas até 12/4/2005 (peça 1, p. 107) .
O recorrente recebeu procuração outorgada pelo secretário geral da Anca, Adalberto Floriano Greco Martins, com amplos poderes, para, juntamente com a Sra. Gislei Siqueira Knierin, de forma conjunta ou isolada, gerir e administrar ativa e passivamente a associação outorgante (peça 1, p. 43) .
As provas constantes dos autos dão conta que o recorrente, de fato, atuou na execução da avença, não havendo como acolher suas alegações de que não teria tido participação no desenvolvimento dos trabalhos a ela relacionados.
Ao realizar o evento em local distinto do previsto no plano de trabalho do convênio antes da expressa autorização do Incra, impossibilitando a fiscalização pertinente, assumiu o convenente a obrigação de demonstrar, por todos os meios de prova estabelecidos na avença, a efetiva execução física do objeto acordado.
Entretanto, conforme exame da área técnica do Incra (peça 1, p. 278) , os responsáveis não lograram apresentar a lista de presença identificando os participantes, em cada evento, ou mesmo fotos da realização dos eventos, conforme previsto no plano de trabalho.
Além disso, conforme consignado na Informação 5/DDA-1/Incra (peça 1, p. 282-290) , nenhuma outra forma de comprovação da realização dos dois eventos foi apresentada, como por exemplo passagens de deslocamento dos participantes.
Os recursos geridos no âmbito do convênio em exame foram integralmente aplicados na gestão do recorrente, na qualidade de procurador da Anca. Nos termos do Enunciado de Súmula TCU 286, a responsabilidade solidária por eventual dano deve incidir sobre a entidade e seus administradores.
Diante disso, não há como afastar a responsabilidade do recorrente pelos fatos apurados nos autos.
O precedente invocado pelo recorrente (Acórdão 1589/2017-TCU-Primeira Câmara, relator: Benjamin Zymler) não pode ser acatado. Embora o MPTCU tenha, de fato, proposto no exame daquele processo a exclusão do recorrente daquela relação processual, tal proposta não foi acatada pelo colegiado, tendo sido o recorrente responsabilizado e apenado com multa.
Quanto à alegação de desproporcionalidade da multa que lhe teria sido aplicada, esclareço que o acórdão a quo, reconhecendo a prescrição da pretensão punitiva deste Tribunal, deixou de aplicar qualquer multa ao recorrente, o que torna descabida a alegação em questão.
Assim, não vejo fundamento para eventual modificação do acórdão recorrido.
Ante o exposto, VOTO pela adoção da minuta de acórdão que ora trago ao exame deste colegiado.
TCU, Sala das Sessões Ministro Luciano Brandão Alves de Souza, em 4 de fevereiro de 2020.
Ministro VITAL DO RÊGO 
Relator